臺灣臺南地方法院刑事判決　　　　　　　　　　　　　九十年度訴字第一五三號
　　公　訴　人　臺灣臺南地方法院檢察署檢察官
　　被　　　告　乙○○
　　　　　　　　鄭和傑
　　選任辯護人　蘇新竹
　　　　　　　　謝依良
右列被告因妨害自由等案件，經檢察官提起公訴（九十年度偵字第八０八四號），本
院判決如左：
    主  文
乙○○以強暴之非法方法剝奪人之行動自由，處有期徒刑肆月，如易科罰金，以佰
元折算壹日。
    事  實
一、乙○○與甲○○原係夫妻關係，為家庭暴力防制法第三條第一款所稱之家庭成員
    關係，甲○○對乙○○提起另案妨害自由案件之告訴（業經本院九十年度易字第
    一四一五號判處有期徒刑三月確定），因雙方未達成和解致乙○○心生不滿，遂
    於民國（下同）九十年七月十七日十九時十六分許，駕駛車牌號碼ＵＰ─九九五
    六號自用小客車沿臺南市○○路往育平路方向行駛，尋找路經該處上班之甲○○
    ，迨行至國平路與建平七街路口，見甲○○騎乘車牌號碼ＶＩＦ─五三八號機車
    自對向駛來，乙○○明知未加以示意即逆向橫擋在行進之機車前，會使機車駕駛
    人不及適當閃避而摔倒在地，竟仍基於妨害自由及傷害之犯意，駕駛該輛自用小
    客車逆向前衝橫擋在甲○○所騎乘之機車前面，妨礙甲○○騎乘機車使用道路之
    權利，甲○○見狀為避免撞及橫擋路中之自用小客車，立時將機車轉向往側旁之
    草叢閃避而倒地，致其受有前額中央瘀腫、右嘴角擦傷、右膝皮下瘀血、左上臂
    外側皮下瘀腫、左手掌及肘擦傷瘀血、右肘伸側、右上臂伸側擦傷與左右小腿瘀
    血之傷害，乙○○見甲○○倒地，即以腕力施加強暴之非法方法，強拉並推促甲
    ○○至其駕駛之自用小客車駕駛座，並側身壓坐在甲○○身上，剝奪甲○○之行
    動自由，並毆打甲○○之胸部數下（未成傷）以示警告，又開口要求甲○○與之
    和解，迨甲○○予以拒絕之際，復伸手勒住甲○○之頸部，致甲○○左頸部（起
    訴書誤載為右頸部）皮膚擦傷，並以加害生命及自由之事項揚稱「不讓妳走，要
    與妳同歸於盡」，使甲○○心生畏怖而呼喊救命，其間歷時約十分鐘之久，嗣經
    路人見狀聞聲報警趕至當場逮捕乙○○而查悉上情。
二、案經甲○○訴由臺南市警察局第四分局報請臺灣臺南地方法院檢察署檢察官偵查
    起訴。
    理  由
一、訊據被告乙○○對駕車橫擋在甲○○機車前乙節固供承不諱，惟矢口否認有何傷
    害、恐嚇及妨害自由之犯行，辯稱：並沒有開車撞告訴人，是告訴人騎機車跌倒
    時擦撞我的車，我上前扶告訴人到車上，只站在車子門口詢問告訴人之傷勢云云
    。惟查，右揭事實，業據證人甲○○指訴綦詳，復有驗傷診斷書及機車修理收據
    各一紙在卷可憑，被告辯稱確實未開車撞及告訴人，經查，被告與告訴人甲○○
    因另案未能達成和解，彼此間存有嫌隙，則被告未先示意即駕車橫越雙黃線駛向
    告訴人，告訴人無法分辨被告意欲為何，則其主觀上即可能認被告意在衝撞，而
    告訴人甲○○於偵訊及審理時雖均稱被告以自用小客車逆向衝撞並撞及伊騎乘之
    機車，惟甲○○於案發初始之警訊時則係供稱：乙○○駕駛自用小客車逆向行駛
    橫阻我的去向，我因恐遭其車撞及，始將機車駛向人行磚道上而摔倒等語，從而
    ，告訴人於案發之時，已明確指訴其因恐遭被告之自用小客車撞及，始將機車轉
    向閃避而摔倒，雖告訴人事後均指陳亦有遭被告撞及機車，惟自被告逆向駕車橫
    阻至告訴人摔倒在地之過程係在短暫之瞬間發生，告訴人斯時在恐遭撞擊之畏佈
    下臨時應變閃避來車，是否能分辨其騎乘之機車另確有遭被告之自用小客車撞及
    ，尚有疑義，是本院認被告就此辯稱並未撞及甲○○等語，應足採信。又凡有駕
    駛經驗之人均知：於車行途中，倘未經預警即突然見汽車橫越雙黃線逆向朝自己
    駛來，則行駛在正常車道之駕駛人見狀均會立即轉向閃避來車，惟機車駕駛人因
    反應時間過短，往往因不及適當閃避而極有可能打滑摔倒致受傷害等情，被告既
    有駕駛經驗，惟其於偵訊時自承並未按喇叭或搖下車窗示意甲○○停車，即逆向
    行駛橫阻在甲○○機車前，應可預見其行為會造成甲○○之傷害，且被告倘果真
    不願甲○○因此受傷，必會對甲○○預先加以示意，惟被告竟未為之，反逕自駕
    車逆向橫阻在甲○○機車前，顯見甲○○因此受傷亦不違背其本意，足證被告對
    傷害甲○○有未必故意甚明。至甲○○遭被告傷害並妨害自由後，復遭受傷害、
    恐嚇及剝奪行動自由等情，業據甲○○於本院審理時指述歷歷，復有診斷證明書
    在卷可憑，診斷證明書上記載告訴人左頸部受有二乘零點五公分之皮膚擦傷，與
    告訴人所述遭被告勒住頸部之情節相符，且被告果真未強拉甲○○至車上並毆打
    、恐嚇，甲○○又何至畏懼呼救招致路人注意而報警？是被告辯稱僅站在車旁詢
    問云云，委無足採。雖甲○○於審理時之供述，較之警訊及偵訊時之供述或有疏
    漏之處，惟本件距案發之初已近一年，難期甲○○就將近一年前之事發經過及細
    節做一字不差之供述，再者，甲○○供稱曾多次遭被告毆打並恐嚇，事隔近年，
    已難完全記憶被告該次出手毆打哪裡或恐嚇何種話語，亦有本院九十年度易字第
    一四一五號判決附卷可參，顯見甲○○所言並非出於虛妄杜撰，是甲○○所供之
    詞應足採信。本件事證明確，被告犯行足以認定，應依法論科。
二、按刑法第三百零二條之妨害自由罪，原包括私禁及以其他非法方法剝奪人之行動
    自由而言，所謂非法方法，當包括強暴脅迫等情事在內，又倘於妨害自由行為繼
    續中予以恐嚇被害人，自屬包含於妨害自由之同一意念之中，縱其所為，合於刑
    法第三百零五條恐嚇危害安全之情形，仍應視為剝奪行動自由之部分行為（最高
    法院七十四年度台上字第三四０四判例參照）。次按，被告與告訴人係家庭暴力
    防治法所謂之家庭成員關係，家庭成員間實施身體或精神上不法侵害之行為者，
    均屬家庭暴力，而家庭成員間故意實施家庭暴力行為而成立其他法律所規定之犯
    罪，則成立家庭暴力罪，家庭暴力防治法第三條第一款、第二條第一項、第二項
    定有明文。核被告乙○○所為，係犯刑法第二百七十七條第一項之傷害罪、第三
    百零二條第一項之妨害自由罪、第三百零四條第一項強制罪、第三百零五條之恐
    嚇罪。被告駕車阻擋甲○○行路自由並使甲○○摔車受傷之行為，係以一行為同
    時觸犯傷害及強制二罪，為想像競合犯，應從一重之傷害罪處斷。被告嗣後妨害
    甲○○之自由、勒傷甲○○頸部並恐嚇甲○○之行為，依前揭判例意旨，本為其
    妨害自由行為繼續中之部分行為，均不另論罪。被告所犯上開傷害及妨害自由二
    罪間，有方法結果之牽連關係，應從一重之妨害自由罪處斷。公訴人認被告所犯
    傷害、強制、妨害自由及恐嚇各罪間，有方法結果牽連關係，容有誤會。爰審酌
    被告之犯罪動機、目的、手段、所生損害及犯罪後態度等一切情狀，量處如主文
    所示之刑，並諭知易科罰金之折算標準，以示懲儆。
據上論斷，應依刑事訴訟法第二百九十九條第一項前段，刑法第二百七十七條第一項
、第三百零四條第一項、第三百零二條第一項、第五十五條、第四十一條第一項前段
，罰金罰鍰提高標準條例第一條前段、第二條，判決如主文。
本案經檢察官陳建弘到庭執行職務
中      華      民      國      九十一      年      六      月    六    日
                                  臺灣臺南地方法院刑事第二庭
                                      審判長法官  侯明正
                    法官  林彥君
                                            法官  林中如
右正本證明與原本無異。
如不服本判決，應於收受本判決後十日內，向本院提出上訴狀。（須附繕本）
中      華      民      國      九十一      年      六      月    七    日
                                      書  記  官  楊建新
附錄本案論罪科刑法條：
中華民國刑法第二百七十七條第一項
傷害人之身體或健康者，處三年以下有期徒刑、拘役或一千元以下罰金。
中華民國刑法第三百零二條第一項
私行拘禁或以其他非法方法，剝奪人之行動自由者，處五年以下有期徒刑、拘役或三
百元以下罰金。
中華民國刑法第三百零四條第一項
以強暴、脅迫使人行無義務之事或妨害人行使權利者，處三年以下有期徒刑、拘役或
三百元以下罰金。
